【裁判字號】    97,訴,1152
【裁判日期】    970930
【裁判案由】    清償借款
【裁判全文】
1臺灣臺南地方法院民事判決        97年度訴字第1152 號
原      告  乙○
訴訟代理人  甲○○
被      告  丙○○
上列當事人間請求清償借款事件，經本院於民國97年9月23日言
詞辯論終結，判決如下：
    主  文
被告應給付原告新台幣肆拾玖萬元及自民國97年7月23日起至清
償日止按年息百分之五計算之利息。
原告其餘之訴駁回。
訴訟費用新台幣伍仟捌佰肆拾元由被告負擔。
    事實及理由
一、原告起訴主張：被告於94年起陸續以一次十萬或二十萬元金
    額向原告借款，共借款540,000元，之後繳息正常。直到96
    年11月21日，被告將3張借據憑證換成1張540,000元本票（
    NO ：172017）之後，再也未繳利息，後經多次催繳，已陸
    陸續續償還50,000元，尚欠本息490,000，再經催討，均置
    之不理，為此，於97年6月9日，以郵政信函做最後催告之。
    原告現今年邁，體弱多病，急需用錢，爰依消費借貸法律關
    係提起本件訴訟。並聲明：被告應給付原告新臺幣肆拾玖萬
    元及自民國96年11月21日起至清償日止，按法定利率計算利
    息。（原告於支付命令聲請狀請求「被告應給付原告五十四
    萬及自支付命令送達翌日起至清償日止按年息百分之五計算
    之利息」聲請發支付命令，因被告聲明異議，視為起訴，原
    告乃於97年9月17日具狀減縮聲明如上述）。
二、被告則以：被告雖仍積欠原告490,000元債務，然因兩造早
    已達成合意，由被告按月分期償還相對人10,000元，至清償
    完畢為止，並非原告可一次請求被告償還全部金額。況被告
    過去陸陸續續每月要償還原告10,000元時，原告有時未接受
    ，今卻要求被告需一次償還被告剩餘之全部債務，此早已違
    反兩造約定至明。故原告請求被告一次給付全部金額，此部
    分並無理由。並聲明：原告之訴駁回。
三、本件經協商後，確認兩造不爭執事項如下（本院97年9月23
    日言詞辯論筆錄，本院卷，第18頁）：
   （一）被告曾經於94年起陸續一次十萬或二十萬之金額向原
        告借貸金錢，至96年11月21日含本金及利息共積欠原告
        54萬元。
   （二）被告並開立如起訴狀所附之面額54萬元商業本票乙紙
         ，交付原告，以為借款之憑據。
   （三）事後被告並陸續清償欠款，迄今只積欠原告49萬元。
   （四）以上事實，有原告提出之商業本票、存證信函各一紙
         為證，且為被告於本院97年9月23日言詞辯論期日時所
         不爭，應堪信為真實。
四、被告雖抗辯兩造已達成合意，由被告按月分期償還原告10,
    000元，至清償完畢為止，原告請求被告一次給付全部金
    額，此部分並無理由一節，惟為原告所否認，被告復無法舉
    證以證明其上開抗辯為真，則其抗辯兩造曾合意由被告按月
    分期償還原告10,000元云云，即無足採。
五、被告既對於共積欠原告49萬元一節不爭執，則原告本於消費
    借貸法律關係，起訴請求被告清償49萬元，即非無據。
六、按給付有確定期限者，債務人自期限屆滿時起，負遲延責任
    。給付無確定期限者，債務人於債權人得請求給付時，經其
    催告而未為給付，自受催告時起，負遲延責任。其經債權人
    起訴而送達訴狀，或依督促程序送達支付命令或為其他相類
    之行為者，與催告有同一之效力；民法第229條第1、2項分
    別定有明文。又遲延之債務，以支付金錢為標的者，債權人
    得請求依法定利率計算之遲延利息。但約定利率較高者，仍
    從其約定利率；而應付利息之債務，其利率未經約定，亦無
    法律可據者，週年利率為百分之五；亦為同法第233條第1項
    及第203條所明定。查本件原告請求被告應清償前開金額，
    並未定有給付之期限，則原告請求自支付命令聲請狀繕本送
    達被告之翌日起，按週年利率百分之五計算之利息，並無不
    合；而原告之支付命令聲請狀繕本係於97年7月22日送達被
    告收受（參照本院97年度司促字第27855號卷所附送達證書
    ），則原告請求被告應自97年7月23日起，按週年利率百分
    之五計算遲延利息，核與上開規定並無違背，亦無不合，應
    予准許。
七、綜上所述，原告本於消費借貸之法律關係，起訴請求被告給
    付49萬元，及自支付命令聲請狀繕本送達之翌日即97年7月
    23日起至清償日止，按週年利率百分之五計算之利息，洵屬
    正當，應予准許；逾此部分之請求，均非正當，應予駁回。
八、本件訴訟費用為5,840元（裁判費5,840元），爰依民事訴訟
    法第87條第1項裁判如主文所示。
九、結論：原告之訴一部理由，一部無理由，依民事訴訟法第79
    條、第87條第1項，判決如主文。
中    華    民    國    97    年    9     月    30    日
                  民事第一庭    法  官  孫玉文
以上正本係照原本作成。
如對本判決上訴，須於判決送達後20日內向本院提出上訴狀。
中    華    民    國    97    年    9     月    30    日
                                書記官  蘇玟心


司法院資訊處製作；財團法人民間司法改革基金會備份。
